【裁判字號】    90,交訴,66
【裁判日期】    900413
【裁判案由】    過失致死
【裁判全文】
臺灣臺南地方法院刑事判決                            九十年度交訴字第六六號
    公  訴  人  臺灣臺南地方法院檢察署檢察官
    被      告  乙○○
右列被告因過失致死案件，經檢察官提起公訴（八十九年度偵字第一三四七九號），
本院判決如左：
    主  文
乙○○從事業務之人，因業務上之過失致人於死，處有期徒刑壹年陸月，緩刑肆年，
緩刑期內付保護管束。
    事  實
一、乙○○係進南貨運股份有限公司（下稱進南貨運公司）之送貨員，平日工作即是
    駕駛大貨車送貨，乃從事駕駛業務之人，然其僅有領取普通大貨車之駕駛執照，
    竟以駕駛為職業，並於民國八十九年十一月二十三日下午，駕駛進南貨運公司所
    有之車牌號碼ＪＤ—五八七號營業大貨車，沿台南市○○區○○路一段二八八巷
    一七一弄，由北往南方向行駛，嗣於同日下午二時十分許，途經該巷弄路口以東
    十五公尺彎道處時，理應注意汽車在市區道路行駛，行車速度不得超過時速四十
    公里，且應注意汽車行經彎道處，應減速慢行，作隨時停車之準備，而依當時天
    候晴朗、日間自然光線、路面乾燥無缺陷、道路上未有任何障礙物、視距復屬良
    好等情形以觀，客觀上亦無不能注意之情事，其竟疏未減速慢行，貿然高速通過
    該彎道，以致該大貨車失控翻覆，而側倒在路旁菜園中，並壓到正在該菜園工作
    之吳永松，造成吳永松胸腹撞壓傷及枷胸骨折而當場死亡。乙○○於肇事後，犯
    罪未被有偵查權之公務員或機關發覺前，即向台南市警察局第三分局警員自首並
    坦承犯行，進而接受裁判。
二、案經臺灣臺南地方法院檢察署檢察官據報相驗後自動檢舉偵查起訴。
    理  由
一、右述犯罪事實，已據被告乙○○於警訊及偵審中坦白承認，核與被害人吳永松之
    子甲○○所指述之情節相符，並有台南市警察局交通隊道路交通事故調查報告表
    一紙、事故現場蒐證照片十二張在卷可資佐證。又被害人吳永松係因本件車禍而
    傷重死亡，亦經臺灣臺南地方法院檢察署檢察官督同法醫師相驗明確，並製有相
    驗屍體證明書、驗斷書及勘驗筆錄等附卷可憑。
二、其次，按行車速度，依標誌之規定，無標誌者，在市區道路，時速不得超過四十
    公里；又行經彎道，應減速慢行，作隨時停車之準備，道路交通安全規則第九十
    三條第一項第一款及第四款分別定有明文。另汽車駕駛人持普通駕駛執照，駕駛
    營業汽車營業者，或以駕駛為職業者，道路交通管理處罰條例第二十二條第一項
    第一款、第二款亦分別有處罰之規定。本件被告乙○○於上開時、地，駕車於道
    路上行駛，理應注意前述交通安全規則，而案發當時天候晴朗、日間自然光線、
    路面乾燥無缺陷、道路上未有任何障礙物、視距復屬良好等情，亦有台南縣警察
    局道路交通事故調查報告表載明可考，據此判斷，客觀上亦無不能注意之情事，
    其竟疏於注意減速慢行，貿然高速通過右開彎道，以致翻覆肇事，並使被害人吳
    永松死亡，是被告之上述駕駛行為，自有過失。
三、況本件經送台灣省台南區行車事故鑑定委員會鑑定結果，亦持相同見解，有該委
    員會九十年一月十九日南鑑字第九００００二號函及所附之鑑定意見書一份存卷
    可參，此益證被告駕車肇事致被害人死亡之行為，確有過失無疑。另行車前，煞
    車須詳細檢查確實有效，道路交通安全規則第八十九條第一項第一款復規定甚明
    ，被告駕駛上開大貨車，於道路上行駛前，本應依規定檢查煞車系統，並確認其
    仍係有效堪用，故被告自稱：可能係煞車失靈，始造成車輛翻覆等情，縱然屬實
    ，則被告亦有前述行車前未確實檢查煞車系統之疏失，而仍難解免其過失致人於
    死之責，附此敘明。
四、末查，被告乙○○之過失駕駛行為，與被害人吳永松之死亡結果間，具有相當因
    果關係，亦無疑義，故本件事證已甚明確，被告之過失致人於死犯行，堪以認定
    。
五、被告乙○○係進南貨運公司之送貨員，平日工作即是駕駛大貨車送貨，乃從事駕
    駛業務之人，其因業務上之過失，致被害人吳永松死亡，核其所為，係犯刑法第
    二百七十六條第二項之業務過失致死罪。又被告僅有領取普通大貨車之駕駛執照
    ，並無相當資格足以駕駛職業大貨車，然其竟以駕駛為職業，並駕駛本件車牌號
    碼ＪＤ—五八七號之營業大貨車營業，故其前述駕車肇事之行為，亦應屬無駕駛
    執照駕車，因而致人死亡，且該行為依法並應負過失致死之刑事責任，因之尚須
    依照道路交通管理處罰條例第八十六條第一項之規定，加重其刑，公訴意旨漏未
    斟酌及此，容有未洽。另被告於肇事後，犯罪未被有偵查權之公務員或機關發覺
    前，即向台南市警察局第三分局警員自首並坦承犯行，進而接受裁判，此有卷附
    之警訊筆錄及電話通話記錄單載明可考，是應依刑法第六十二條前段自首之規定
    ，減輕其刑。至其前開犯行，刑有加重及減輕。應依刑法第七十一條第一項之規
    定，先加後減。本院審酌被告之生活狀況、品行、智識程度，與本件犯罪所生之
    危險、損害，及被告之過失程度雖非輕微，且肇事後仍未與被害人家屬，就民事
    賠償事宜達成和解，然其犯罪後，業已坦承所為，態度尚非惡劣等一切情狀，量
    處如主文所示之刑，以資懲儆。又被告前未曾受有期徒刑以上刑之宣告，有臺灣
    高等法院被告全國前案紀錄表一紙在卷可按，其因過失致犯本罪，經此教訓，當
    知謹慎，信無再犯之虞，本院認所宣告之刑，以暫不執行為適當，併諭知緩刑四
    年，以勵自新。但被告無照駕駛並違反交通規則，以致肇事，且使無辜之被害人
    死亡，除被害人家屬身心俱受創痛外，復損害社會資源甚鉅，本院認其行為有交
    專人長期輔導矯治之必要，併諭知緩刑期內交付保護管束，以觀後效。
據上論斷，應依刑事訴訟法第二百九十九條第一項前段，刑法第二百七十六條第二項
、第六十二條前段、第七十四條第一款、第九十三條第一項，道路交通管理處罰條例
第八十六條第一項，罰金罰鍰提高標準條例第一條前段，判決如主文。
中    華    民    國      九十      年        四        月     十三     日
                                  臺灣臺南地方法院交通法庭
                                      法  官    陳  志  成
右正本證明與原本無異。
如不服本判決，應於判決送達後十日內向本院提出上訴狀( 應附繕本 )。
                                      書記官    黃  富  煜
中    華    民    國      九十      年        四        月     十三     日
附錄本案論罪科刑法條全文：
刑法第二百七十六條（過失致死罪）
因過失致人於死者，處二年以下有期徒刑、拘役或二千元以下罰金。
從事業務之人，因業務上之過失犯前項之罪者，處五年以下有期徒刑或拘役，得併科
三千元以下罰金。


司法院資訊處製作；財團法人民間司法改革基金會備份。
